【裁判字號】    98,交聲,231
【裁判日期】    980729
【裁判案由】    聲明異議
【裁判全文】
臺灣嘉義地方法院交通事件裁定         98年度交聲字第231號
原處分機關  交通部公路總局嘉義區監理所嘉義市監理站
異  議  人
即受處分人  乙○○
上列異議人即受處分人因違反道路交通管理處罰條例案件，對於
交通部公路總局嘉義區監理所嘉義市監理站於民國九十八年六月
十八日所為之處分（原處分案號：嘉監義裁字第裁七六—Ｌ00
000000號），聲明異議，本院裁定如下：
    主  文
原處分撤銷。
乙○○不罰。
    理  由
一、按汽車駕駛人，駕駛汽車有不依規定保持前、後車距離情形
    者，處新臺幣（下同）六百元以上一千二百元以下罰鍰，而
    汽車駕駛人，駕駛汽車違反道路交通安全規則，因而肇事致
    人受傷者，記違規點數三點，道路交通管理處罰條例第五十
    八第一款及第六十一條第三項前段固有明文。然該條所稱「
    不依規定保持前、後車距離」，應係指同一車道內依序行駛
    後車駕駛人，遇前方有突發事故，而前車緊急停止時，後車
    因未與前車保持相當安全距離，以致於後車駕駛人隨之緊急
    煞停時，因兩車前後距離不足，而撞及前車情形而言（臺灣
    高等法院臺南分院九十三年度交抗字第一五四號刑事裁定意
    旨參照）。又按道路交通管理處罰條例第八十九條規定，法
    院受理有關交通事件，準用刑事訴訟法之規定，刑事訴訟法
    中有關證據法則部分，自應適用於道路交通事件。刑事訴訟
    法第一百五十四條第二項規定，犯罪事實應依證據認定之，
    無證據不得認定犯罪事實。是以事實之認定，應憑證據，如
    未能發現相當證據，或證據不足以證明，自不能以推測或擬
    制之方法，以為裁判之基礎。
二、原處分意旨略以：異議人即受處分人乙○○駕駛車牌號碼四
    六七七—ＪＤ號自用小客車，沿台一線道路由南往北方向行
    駛，於民國九十八年四月十二日晚上十一時三十分許，行經
    該道路二六○公里處前，因未依規定保持前、後車距離，由
    後追撞同向前方被害人甲○○騎乘車牌號碼ＸＰ八—六九八
    號重型機車，致甲○○受傷。嘉義縣警察局民雄分局警員因
    認異議人有未依規定保持前、後車距離，違反道路交通安全
    規則肇事致人受傷之違規事實，而填製嘉縣警交字第Ｌ00
    000000號舉發違反道路交通管理事件通知單予以舉發
    ，嗣異議人於到案日期前向原處分機關即交通部公路總局嘉
    義區監理所嘉義市監理站申訴，經原處分機關函請舉發單位
    調查結果仍認異議人有上開違規行為，乃依道路交通管理處
    罰條例第五十八第一款、第六十一條第三項前段、違反道路
    交通管理事件統一裁罰基準及處理細則第四十三條、第四十
    四條、第六十七條及違反道路交通管理事件統一裁罰基準表
    之規定，於九十八年六月十八日以嘉監義裁字第裁七六—Ｌ
    00000000號裁決書，據以裁處異議人罰鍰六百元，
    並記違規點數三點之處分。
三、異議意旨略以：異議人當日駕車沿台一線道路內側第三車道
    由南往北方向行駛，途經該道路二六○公里處前時，係被害
    人甲○○騎乘機車駛入內側第三車道，二車因而發生擦撞肇
    事，並非前後車碰撞肇事，故無不依規定保持前、後車距離
    情形，為此聲明異議，請求撤銷原處分等語。
四、經查：
  (一)異議人駕駛車牌號碼四六七七—ＪＤ號自用小客車，沿台一
    線道路由南往北方向行駛，於九十八年四月十二日晚上十一
    時三十分許，行經該道路二六○公里處前，與同向前方被害
    人甲○○騎乘車牌號碼ＸＰ八—六九八號重型機車發生碰撞
    ，致甲○○受有兩腳擦傷之傷害等情，業據異議人於警詢（
    見本院卷第二○頁）及本院（見本院卷第五○頁）供承在卷
    ，並經證人甲○○於警詢及本院證述明確，復有道路交通事
    故現場圖（見本院卷第一七頁）、道路交通事故調查報告表
    (一)(二)（見本院卷第一八、一九頁）及現場照片（見本院卷第
    二五至二八頁）在卷可參，自堪信為真實。
  (二)證人甲○○雖於本院證稱：車禍發生前，其係騎乘機車沿台
    一線道路由南往北方向外側第二車道行駛，異議人應該是開
    在外側第二車道與內側第三車道中間，二車之撞擊位置在外
    側第二車道內靠近內側第三車道處，非如異議人所述在內側
    第三車道發生碰撞等語（見本院卷第三七、四二頁）。惟現
    場所留機車刮地痕之起點在台一線道路北向內側第三車道內
    ，業經證人即掣單警員丙○○於本院證述無訛（見本院卷第
    四七頁），並有上開道路交通事故現場圖在卷可稽，證人甲
    ○○亦於本院證稱：兩車相撞後，機車立即倒地等語（見本
    院卷第三九頁），足認異議人所駕車輛與證人甲○○發生碰
    撞位置應在台一線道路北向內側第三車道內，則證人甲○○
    所述撞擊位置在外側第二車道內靠近內側第三車道處，即非
    無疑。況證人甲○○亦於本院證稱：當時其騎車準備左轉，
    機車已經慢慢往左邊移過去，後來發現後視鏡有燈光，看到
    後視鏡有燈光時，兩車之距離已經很近，看到不到一秒就撞
    上，因為該處有點爬坡，異議人車速應該不算很快等語（見
    本院卷第四二、四三、四九頁），如異議人當時係行駛在台
    一線道路北向外側第二車道與內側第三車道中間，證人甲○
    ○於其所騎乘機車往左邊偏移前，自當會從後視鏡看到同車
    道行駛之異議人來車燈光，其竟於機車往左偏移後，兩車非
    常靠近時，始看到異議人來車燈光，可見當時應係證人甲○
    ○騎乘機車欲左轉，故駛入異議人所行駛之台一線道路北向
    內側第三車道內，二車因而發生碰撞。且依證人甲○○所陳
    ，異議人當時車速不快，但看到燈光不到一秒即撞上，可見
    異議人亦難以注意車前狀況避免事故發生。是異議人所辯，
    應可採信。
五、綜上所述，本件依調查所得之證據，尚不足以證明異議人駕
    駛汽車有不依規定保持前、後車距離，肇事致人受傷之違規
    行為，原處分機關遽以裁罰，於法尚有不合，異議人之異議
    ，為有理由，自應由本院將原處分撤銷，諭知異議人不罰，
    以資適法。
據上論斷，應依道路交通管理處罰條例第八十七條第二項、道路
交通案件處理辦法第二十條前段，裁定如主文。
中    華    民    國    98    年    7     月    29    日
                    交通法庭    法  官  鄭雅文
以上正本證明與原本無異。
如不服本裁定，應於裁定送達後五日內向本院提出抗告狀（應附
繕本）。
中    華    民    國    98    年    7     月    29    日
                                書記官  蘇姵容


司法院資訊處製作；財團法人民間司法改革基金會備份。
